臺灣高等法院臺中分院刑事判決
111年度上易字第170號
上  訴  人  
即  被  告  彭惠紅


選任辯護人  林詮勝律師
自  訴  人  向鼎有限公司

法定代理人  羅詠茵
自訴代理人  林柏裕律師
上列上訴人因業務侵占案件，不服臺灣臺中地方法院109年度自
字第2號中華民國110年11月2日第一審判決，提起上訴，本院判
決如下：
    主  文
原判決關於有罪部分之宣告刑及定應執行刑，均撤銷。
甲○○經原判決認定所犯如附表編號1-3所示之罪，各處如附表編
號1-3主文欄所示之刑。應執行有期徒刑捌月，如易科罰金，以
新臺幣壹仟元折算壹日。緩刑貳年。
　　事實及理由
一、本案審理範圍：民國110年6月16日修正公布、同年月18日施
    行之刑事訴訟法第348條規定：「上訴得對於判決之一部為
    之。對於判決之一部上訴者，其有關係之部分，視為亦已上
    訴。但有關係之部分為無罪、免訴或不受理者，不在此限。
    上訴得明示僅就判決之刑、沒收或保安處分一部為之。」同
    日修正公布、施行之刑事訴訟法施行法第7條之13規定「中
    華民國110年5月31日修正通過之刑事訴訟法施行前，已繫屬
    於各級法院之案件，於施行後仍適用修正前刑事訴訟法第34
    8條規定；已終結或已繫屬於各級法院而未終結之案件，於
    施行後提起再審或非常上訴者，亦同。」查本案係於上開規
    定修正施行前之109年1月21日繫屬原審法院，並於修正施行
    後之111年2月23日繫屬本院，有臺灣臺中地方法院（下稱臺
    中地院）收文戳章、臺中地院111年2月20日中院平刑超109
    自2字第1110013076號函上之本院收文戳章（原審卷第9  頁
    ；本院卷第3頁）可考，是本案上訴之效力及其範圍，應依
    現行刑事訴訟法第348條規定判斷（最高法院刑事大法庭110
    年度台上大字第5375號裁定意旨參照）。又參諸刑事訴訟法
    第348 條第3 項規定立法理由，宣告刑、數罪併罰所定之應
    執行刑、沒收，倘若符合該條項的規定，已得不隨同其犯罪
    事實，而單獨成為上訴之標的，且於上訴人明示僅就刑上訴
    時，第二審法院即不再就原審法院所認定之犯罪事實為審查
    ，而應以原審法院所認定之犯罪事實，作為論認原審宣告刑
    、執行刑及沒收妥適與否的判斷基礎。查上訴人即被告甲○○
    （下稱被告）於本院審理時表示：我認罪，僅針對量刑上訴
    等語，並撤回量刑以外部分之上訴，有審判程序筆錄、撤回
    上訴聲明書可參（本院卷第182、199頁)，依前述說明，本
    院僅就原審判決有罪部分量刑妥適與否進行審理，至於其他
    部分，則非本院審查範圍，先予指明。
二、本案據以審查量刑妥適與否之原審所認定犯罪事實、罪名
  ㈠犯罪事實：甲○○自101年3月1日起受向鼎有限公司（下稱向鼎
    公司）僱用，並派駐在該公司設於臺中市○區○○路000號之「
    ○○○○○診所」（下稱○○館）擔任店長職務，負責業務招攬、
    填載收費單據、收取顧客消費款項後匯回向鼎公司等事宜，
    為從事業務之人，竟利用職務之便為下列犯行：
　⒈顧客丙○○曾向○○館購買「童顏線」療程（價格為新臺幣《下同
    》52000元）、「除斑」療程，總價11萬餘元，丙○○於105年6
    月16日前來○○館施作「童顏線」療程，並將全部購買療程之
    價金以面額8萬元之郵政匯票1紙（發票日105年6月15日、受
    款人甲○○）及現金3萬餘元交付甲○○，甲○○即意圖為自己不
    法之所有，基於業務侵占犯意，將上揭郵政匯票及現金其中
    之52000元予以侵占入己，未繳回向鼎公司。
　⒉顧客丁○○曾向○○館購買「縫雙眼皮」療程，於106年1月20日
    將價金25000元以現金交付甲○○，同日適有顧客戊○○因向○○
    館購買「鬆筋」療程，價金55000元，以其臺北富邦商業銀
    行（下稱臺北富邦銀行）信用卡刷卡2筆支付，金額各為300
    00元、25000元，甲○○即基於行使業務登載不實文書之犯意
    及意圖為自己不法之所有，基於業務侵占犯意，將丁○○所交
    付現金25000元侵占入己，未繳回予向鼎公司，復在其業務
    上製作之顧客戊○○課程-產品收費表上「金額」欄、「付款
    日期/付款方式」欄分別虛偽登載「30000」、「刷30000」
    ；在顧客戊○○會員收費單上「總價」、「本次付款」、「付
    款方式」欄均虛偽登載「30000」，並接續將顧客丁○○會員
    收費單上「付款方式」欄原已勾選「現金」劃除，改勾選不
    實之「EDC」（按即信用卡），復將戊○○之25000元刷卡簽單
    裝訂其上，將上開文書向向鼎公司申報而行使之，藉此營造
    顧客戊○○個人僅購買1筆金額30000元，顧客丁○○則係以刷卡
    支付費用之假象，足生損害於向鼎公司對客戶資料、財務管
    理之正確性。
　⒊顧客乙○○曾向○○館購買「做臉」療程（價格為20000元）、「
    玻尿酸」療程（價格為30000元），總價50000元，乙○○於10
    6年1月25日將現金50000元交付甲○○，甲○○即基於行使業務
    登載不實文書之犯意及意圖為自己不法之所有，基於業務侵
    占犯意，將上揭現金其中30000元侵占入己，未繳回予向鼎
    公司，復接續在其業務上製作之顧客乙○○課程-產品收費表
    上「內容課程/產品」欄、「金額」欄分別僅虛偽登載「Bli
    nk1支」、「10000」及「HA1支」、「10000」；在顧客乙○○
    106年1月25日會員收費單上「總價」欄虛偽登載「10000」
    ，並在「付款方式」欄虛偽勾選「手刷單」；在顧客乙○○10
    6年2月15日會員收費單上「總價」欄虛偽登載「10000」，
    並在「付款方式」欄虛偽勾選「手刷單」，將上開文書向向
    鼎公司申報而行使之，藉此營造顧客乙○○僅消費20000元，
    且係以信用卡支付之假象，足生損害於向鼎公司對客戶資料
    、財務管理之正確性。
　㈡所犯罪名：犯罪事實㈠⒈所為，係犯刑法第336條第2項之業務
    侵占罪；犯罪事實㈠⒉⒊所為，均係犯刑法第336條第2項之業
    務侵占罪及同法第216條、215條行使業務上登載不實文書罪
    。
三、上訴理由之論斷：
　㈠被告上訴後，於本院坦承犯行，並與自訴人成立調解，同意
    給付自訴人賠償金，並已於111年8月5日依約給付完畢，有
    本院111 年度刑上移調字第187 號調解筆錄、被告提出之匯
    款單在卷可參（本院卷第163-164、193頁），是被告之犯後
    態度、量刑基礎已有改變，原審未及審酌，即有未洽，原判
    決之量刑既有上述可議之處，即屬無可維持，自應由本院將
    此部分撤銷改判。
　㈡爰以行為人之責任為基礎，審酌被告前並無前犯罪紀錄，有
    臺灣高等法院被告前案紀錄表可參，素行尚佳，為本案行為
    時受僱於自訴人，竟未忠實履行其義務，反將業務上持有款
    項吞入己，且在業務上文書登載不實進而行使之反，致自訴
    人受有財產損害，足生損害於自訴人企業經營、財務控管之
    正確性，且徒增無辜顧客之困擾，為不足取，惟犯後於本院
    坦承犯行，並與自訴人成立調解並已全數賠償之態度，並審
    酌其自陳為○○畢業之智識程度，目前於美容業工作，有一個
    未成年○○之家庭生活、經濟狀況（原審卷二第193頁；本院
    卷第189-190頁）等一切情狀，就被告如原判決犯罪事實欄
    ㈠～㈢所示犯行，各處如附表編號1-3主文欄所示之刑，及諭知
    易科罰金之折算標準。並衡酌被告本案行為係分別於105年6
    月、106年1月間所為，有所間隔，犯罪手段、態樣相同或類
    似，同為侵害財產法益，並非侵害不可代替或不可回復性之
    個人法益，並參諸刑法第51條第5 款係採限制加重原則，而
    非累加原則之意旨，以及自訴人所受財產損失等情況，定應
    執行刑如主文第2項所示，並諭知易科罰金之折算標準。
　㈢被告未曾因故意犯罪受有期徒刑以上刑之宣告，業如前述，
    茲念被告一時失慮，致罹刑典，犯後於本院坦認犯行，並已
    賠償自訴人，業如前述，足認被告已具悔意，自訴人亦同意
    予被告緩刑之機會（本院卷第164頁)，其經此偵審程序與論
    罪科刑教訓，應知所警惕，而無再犯之虞，本院綜核上情，
    認被告所受上開宣告之刑，以暫不執行為適當，爰依刑法第
    74條第1 項第1 款規定宣告緩刑2 年，以勵自新。　　
據上論斷，應依刑事訴訟法第369 條第1 項前段、第364條、第2
99條第1項前段，判決如主文。
中　　華　　民　　國　　111 　年　　8 　　月　　23　　日
            刑事第十庭     審判長法　官   陳  宏  卿
                                 法　官   簡  芳  潔
                                 法　官   林  美  玲
以上正本證明與原本無異。
不得上訴。
                                 書記官   趙  郁  涵
　　　　　　　　　　　　　　　　 
中　　華　　民　　國　　111 　年　　8 　　月　　23　　日

附表
編號 犯罪事實 主文 1 原判決犯罪事實欄一㈠ 甲○○犯業務侵占罪，處有期徒刑陸月，如易科罰金，以新臺幣壹仟元折算壹日。 2 原判決犯罪事實欄一㈡ 甲○○犯業務侵占罪，處有期徒刑陸月，如易科罰金，以新臺幣壹仟元折算壹日。 3 原判決犯罪事實欄一㈢ 甲○○犯業務侵占罪，處有期徒刑陸月，如易科罰金，以新臺幣壹仟元折算壹日。